【裁判字號】    88,上,280
【裁判日期】    890201
【裁判案由】    請求容忍使用權
【裁判全文】
臺灣高等法院臺中分院民事裁定  八十八年度上字第二八○號
      聲  請  人  乙○○
                  甲○○
      共同訴訟代
      理      人  王秋霜律師  住臺中市○區○○街一七六號十樓之二
                  陳惠伶律師  住同右
      相  對  人  丙○○      .
      訴訟代理人  羅豐胤律師  住臺中市○區○○路一段一四八號十一樓
                  鍾登科律師  住同右
右聲請人因與相對人間請求容忍使用權事件，對本院於民國八十八年十二月二十八日
所為判決聲請更正錯誤，本院裁定如左：
    主      文
聲請駁回。
聲請程序費用由聲請人負擔。
    理      由
一、聲請意旨略以：系爭土地面積為一萬四千三百九十八平方公尺，相對人起訴當時
    之地價每平方公尺為新臺幣（下同）二百三十二元，合計總價為三百三十四萬零
    三百三十六元，是本件訴訟標的之價額顯逾九十萬元；又相對人起訴時所記載訴
    訟標的金額九十萬元係其自行計算，未經法院審酌，相對人復未敘明該計算標準
    ，自有疑義。另聲請人乙○○亦僅讓渡與甲○○乙次系爭土地上荔枝採收權，伊
    所收之權利金為六萬元，並非使用系爭土地一年可獲得利益之價額；況荔枝每年
    讓渡他人之權利金為何，端視當年度荔枝開花、結果之情形，參酌市場行情後由
    當事人約定，並無一定標準，此觀相對人於乙○○以六萬元讓渡系爭土地上民國
    （下同）八十七年荔枝採收權予甲○○後，又稱其讓渡金九萬元較高乙節即明。
    爰以系爭訴訟標的價額計算有誤為由，聲請更正本件訴訟標的之價額云云。
二、按判決有誤寫、誤算或其他類此之顯然錯誤者，法院始得以裁定更正之，民事訴
    訟法第二百三十二條第一項規定甚明。又因土地權、永佃權涉訟，其價額以一年
    租金十五倍為準；無租金時，以一年所獲可視同租金利益之十五倍為準；如一年
    租金或利益之十五倍超過其地價者，以地價為準，民事訴訟費用法第八條定有明
    文。經查：(一)本件相對人於原審起訴主張伊得合法使用系爭土地及採收其上荔枝
    ，係本於有權占有及使用借貸等法律關係，並非租賃關係，無法以租金計算標的
    價額，應以一年所獲可視同租金利益計算訴訟標的之價額，系爭土地上之荔枝一
    年採收利益為六萬元，依首揭民事訴訟費用法第八條條文意旨，以十五倍計算本
    件訴訟標的價額為九十萬元等語。顯見相對人於原審起訴時即已先行表明本件訴
    訟標的之價格，業據其提出臺灣臺中地方法院八十七年度存字第一七四五號提存
    通知書乙件為證，尚無不核。(二)系爭請求容忍使用權訴訟，屬財產權之訴訟，其
    訴訟標的之價額，自應以相對人即原審原告起訴時得受判決上法律利益之客觀價
    觀價額為準，並非即以系爭土地總價為計算訴訟標的之價額。(三)聲請人自本件訴
    訟繫屬於原審以迄本院終結，於訴訟中均未對相對人所提出之系爭訴訟標的價額
    核算標準有何異議，嗣遭敗訴判決，始以前開理由，請求更正前開訟標的之價額
    ，於法顯有未合，自無理由。
三、綜上所述，本件訴訟標的價額之核算並無違誤，原判決亦無顯然錯誤之處；聲請
    人聲請更正原判決所核定之訴訟標的價額，為無理由，不應准許。
據上論結本件聲請為無理由，爰裁定如主文。
中      華      民      國    八十九    年      二        月    一      日
~B3民事第三庭審判長法  官  陳照德
~B2                法  官  陳成泉
~B1                法  官  蔡王金全
右正本證明與原本無異。
如不服本裁定應於裁定送達後十日內向本院提出抗告理由狀（須按他造人數附具繕本
），並繳納抗告裁判費新臺幣肆拾伍元及送達用雙掛號郵票拾份（每份拾肆元）。
~B                書記官  林彩雲
中      華      民      國     八十九     年      二      月     三     日
                                                                        Ｖ


司法院資訊處製作；財團法人民間司法改革基金會備份。
